臺灣高等法院臺南分院刑事判決
110年度交上易字第643號
上  訴  人  
即  被  告  黃邱秀雲  


選任辯護人  林淑婷律師
上列上訴人即被告因過失傷害案件，不服臺灣雲林地方法院109
年度交易字第409號中華民國110年10月27日第一審判決（起訴案
號：臺灣雲林地方檢察署109年度偵字第851號），提起上訴，本
院判決如下：
    主      文
原判決撤銷。
黃邱秀雲犯過失傷害罪，處有期徒刑參月，如易科罰金，以新臺
幣壹仟元折算壹日。
    事實及理由
壹、犯罪事實
    黃邱秀雲於民國108年9月13日5時17分許，騎乘車牌號碼000
    -000號普通重型機車，沿雲林縣○○市○○路000巷由西往東方
    向行駛，行經○○路000巷與南北向○○路之無號誌交岔路口，
    欲左轉進入○○路由南往北車道時，原應注意行駛至無號誌交
    岔路口，轉彎車應暫停讓直行車先行，且應行至交岔路口中
    心處左轉，不得占用來車道搶先左轉，不得駛入來車之車道
    內，而依當時天候晴、晨光、柏油路面乾燥、無缺陷、無障
    礙物、視距良好等情形，並無不能注意之情事，仍疏未注意
    ，未暫停禮讓直行車道先行，貿然進入交岔路口，且未達道
    路中心處即左轉而占用來車道，適吳若青騎乘車牌號碼000-
    000號普通重型機車，沿○○路由北往南直行，原應注意不得
    超越該處速限時速50公里，且行經無號誌交岔路口，應減速
    慢行，作隨時停車之準備，仍以時速約75.96公里之速度接
    近該交岔路口，致使2人均閃避不及，吳若青機車前車頭因
    而與黃邱秀雲機車左側車身發生碰撞，雙方人車倒地，吳若
    青當場受有頸椎第三至六節損傷、臉部挫傷、雙腳多處擦傷
    及右肩擦傷等傷害，經緊急送往國立臺灣大學醫學院附設醫
    院雲林分院急診，其中頸椎傷勢引發泌尿道感染，右肩擦傷
    則引發右肩旋轉肌袖破裂等傷害。經警據報至現場處理，黃
    邱秀雲主動坦承肇事並接受調查，自首而接受裁判，並由吳
    若青提出告訴，因而查獲上情。
貳、認定犯罪事實所憑之證據及理由
一、刑事訴訟法第159條之5規定，被告以外之人於審判外之陳述
    ，雖不符前4條之規定，而經當事人於審判程序同意作為證
    據，法院審酌該言詞陳述或書面陳述作成時之情況，認為適
    當者，亦得為證據。當事人、代理人或辯護人於法院調查證
    據時，知有第159條第1項不得為證據之情形，而未於言詞辯
    論終結前聲明異議者，視為有前項之同意。查：本判決以下
    所引用之傳聞證據，檢察官、被告及辯護人於審判程序中均
    同意作為證據使用，或知有傳聞證據之情形而未於言詞辯論
    終結前聲明異議，本院審酌該等證據作成時之情況，並無違
    法取證之情形，又與本案有關聯性，認為以之作為證據應屬
    適當，均具有證據能力。　　　　　
二、被告就上開犯罪事實，除因過失致告訴人右肩旋轉肌袖破裂部分否認外，其餘則坦承不諱（本院卷一第258頁、298頁），核與告訴人吳若青之指訴相符（偵卷第3-5頁、34頁，原審卷一第48-52頁，卷二第15-27頁）、並有道路交通事故現場圖、調查表㈠及㈡、現場暨車損照片（偵卷第14-21頁）、原審勘驗筆錄及截圖（原審卷一第51頁、61-64頁，卷二第247-248頁、271-278頁）、GOOGLE地圖（原審卷一第251頁，卷二第235頁）、交通部公路總局嘉義區監理所嘉雲區車輛行車事故鑑定會嘉雲區0000000案鑑定意見書（偵卷第38-39頁）、交通部公路總局車輛行車事故鑑定覆議會0000000案覆議意見書（偵卷第44-45頁）、交通部公路總局110年3月8日路覆字第1100008495號函（原審卷一第205頁）、汽車煞車距離、行車速度及道路摩擦係數對照表（原審卷二第237頁）、國立臺灣大學醫學院附設醫院○○分院診斷證明書（偵卷第26頁、原審卷一第73頁、75頁）、110年3月3日臺大○分資字第1100001461號函（原審卷一第203頁）、110年9月3日臺大○分資字第1100006870號函1份（原審卷二第229-231頁）、吳若青病歷（病歷卷3本）、勞動部勞工保險局110年1月20日保職失字第11013001880號函及函附勞工保險失能給付申請書及給付收據、勞工保險失能診斷書及109年8月24日保職核字第109031009518號函（原審卷一第179-187頁）、雲林縣政府110年8月23日府機社障二字第1102307063號函暨108年、109年身心障礙者鑑定表（原審卷二第129-227頁）、吳若青108年至109年各類文件申請證明資料（原審卷二第37-49頁）、被告111年2月15日刑事陳報㈡狀所附截圖照片、光碟（本院卷一第137-143頁）、雲林縣警察局○○分局111年2月24日雲警六交字第1110003623號函、照片、光碟（本院卷一第153-163頁，光碟附於卷末）等證據可佐。
三、被告否認告訴人吳若青右肩旋轉肌袖破裂之傷害為本件車禍
    事故所造成，並由辯護人辯護略以：告訴人吳若青於距離本
    件車禍達1年後方經診斷為右肩旋轉肌袖破裂，告訴人首次
    提及右肩疼痛，是於109年9月21日術後出院病歷摘要，如告
    訴人吳若青確實因車禍後右肩疼痛與活動範圍受限，豈能長
    達一年未曾就醫，更關鍵之處在於，告訴人吳若青於109年5
    月5日因新冠疫情停止復健1個月後才開始復健，至此才反應
    右肩傷勢，實難以排除退出復健期間另有傷害，與車禍無因
    果關係，台大○○分院110年3月3日函文所載，顯與護理紀錄
    不符，該函文記載病患四肢癱瘓，也無感覺，所以無法得知
    有無症狀，然108年9月15日護理紀錄係記載，告訴人四肢有
    感覺，並非無感覺等語(本院卷一第273-289頁)，然查：　
㈠、告訴人因車禍而受有右肩之傷勢，於其「車禍當日」之病歷
    摘要已有記載：「病史：She suffered from traffic acci
    dent this early morning without loss of consciousnes
    s.…
　　Initial consciousness was wake, E4M6V5,right face an
    d shoulder abration wound(右側臉部及肩膀擦挫傷)was n
    oted.」(病歷卷一第3頁)、護理過程亦記載，住院期間告訴
    人吳若青經多次左右手肌力評估，結果均為左手3分、右手2
    分(同卷第23-27頁)，可見告訴人吳若青當時右手肌力已受
    影響而劣於左手，而108年9月16日之護理過程紀錄更記載：
    「病人由ICU轉入，持續照護。右臉擦傷存，右肩瘀青存」
    等語(同卷第27頁)，可見告訴人吳若青車禍當時，即受有右
    肩部位之傷勢甚明，辯護人稱告訴人吳若青於車禍後1年之1
    09年9月21日出院病歷摘要方提及右肩疼痛，顯與卷證不符
    。
㈡、告訴人吳若青右肩旋轉肌袖破裂傷勢與車禍之關係，業經原
    審法院函詢國立臺灣大學醫學院附設醫院○○分院回覆稱：「
    因為一開始患者四肢癱瘓，也無感覺，所以在初期並無法得
    知有無症狀。發現旋轉肌破裂為復健進步之後，患者開始有
    感覺會動，所以才發現有此旋轉肌破裂之問題」等情在卷(
    原審卷一第203頁)，是告訴人右肩旋轉肌袖破裂與車禍當時
    右肩傷勢具有因果關係甚明，再參以告訴人吳若青於108年9
    月13日發生車禍住院治療，至同年10月11日出院，仍因右肩
    疼動及活動不良，持續返院復健治療，經檢查後發現右肩旋
    轉肌袖破裂，而於109年8月7日經骨科門診就診後，同年9月
    21日住院接受右肩關節鏡旋轉肌袖修補手術，於同年月24日
    出院，此有國立臺灣大學醫學院附設醫院○○分院108年9月30
    日、109年10月5日之診斷證明書及病歷資料可參，可見告訴
    人吳若青雖於108年10月11日出院，仍因右肩疼痛及活動不
    良，持續返院復健治療，此並有告訴人吳若青之物理治療紀
    錄在卷可查(病歷卷三），依治療紀錄記載告訴人吳若青於
    出院後之108年10月14日即持續接受復健治療(同卷第5頁)，
    迄109年8月7日骨科門診前，均按月前往，符合上開國立臺
    灣大學醫學院附設醫院○○分院回函所載之內容，辯護人稱告
    訴人吳若青於108年10月11日出院後，至109年5月前，未曾
    前往骨科治療或反應右肩疼痛，實刻意忽略告訴人吳若青因
    車禍傷勢，於108年10月11日出院後，仍定期接受復健治療
    之事實。
㈢、關於辯護意旨又辯稱，國立臺灣大學醫學院附設醫院○○分院1
    10年3月3日回覆原審法院稱：「因為一開始患者四肢癱瘓，
    也無感覺」等語，與護理紀錄不符部分，然上開函文所稱「
    一開始患者四肢癱瘓」等語，並未指明係何日期，辯護人執
    以辯稱與108年9月15日之護理紀錄不符，已難認有理由，更
    何況108年9月15日12時48分之護理紀錄亦記載：「右腳比之
    前有感覺」等語(病歷卷一第25頁)，亦可見告訴人吳若青因
    車禍後病情尚未穩定，所謂「有無感覺」之描述，僅護理人
    員當下詢問之狀況，並非確定之醫療診斷，辯護人僅擷取護
    理紀錄之部分描述，即謂國立臺灣大學醫學院附設醫院○○分
    院110年3月3日回函之內容不可採信，亦難認有理由，而本
    院復又依辯護人之聲請，再就上開部分函詢國立臺灣大學醫
    學院附設醫院○○分院，經該院以111年8月19日臺大○分資字
    第1110006954號函回覆稱：有感覺但感覺異常（感覺低下或
    僅有一點感覺）等語(本院卷二第3頁)，亦可佐證護理資料
    所記載之有感覺等語，僅告訴人吳若青主觀之描述，並無從
    以此認為國立臺灣大學醫學院附設醫院○○分院110年3月3日
    回函有何醫學判斷錯誤之瑕疵，辯護人之辯解，非有理由。
㈣、另以，告訴人吳若青之傷勢，經治療後，未達重傷害之程度
    ，此經本院於審理程序函詢國立臺灣大學醫學院附設醫院○○
    分院，經該院以111年8月19日臺大○分資字第1110006954號
    函回覆明確在卷，並有病歷資料在卷可參(本院卷二第3頁)
    ，至於上開勞動部勞工保險局相關失能給付資料、雲林縣政
    府身心障礙者鑑定資料，時序上均早於本院前開函詢，並非
    告訴人吳若青目前之狀況，尚無從據此為對被告不利之認定
    ，併予敘明。
四、機車行駛至交岔路口，其轉彎，應依標誌或標線之規定行駛
    ；無標誌或標線者，應依第一百零二條及下列規定行駛。汽
    車行駛至交岔路口，其行進、轉彎，應依下列規定：二、行
    至無號誌或號誌故障而無交通指揮人員指揮之交岔路口，支
    線道車應暫停讓幹線道車先行。未設標誌、標線或號誌劃分
    幹、支線道者，少線道車應暫停讓多線道車先行；車道數相
    同時，轉彎車應暫停讓直行車先行；同為直行車或轉彎車者
    ，左方車應暫停讓右方車先行。但在交通壅塞時，應於停止
    線前暫停與他方雙向車輛互為禮讓，交互輪流行駛。五、左
    轉彎時，應距交岔路口三十公尺前顯示方向燈或手勢，換入
    內側車道或左轉車道，行至交岔路口中心處左轉，並不得占
    用來車道搶先左轉。道路交通安全規則第99條第2項、第102
    條第1項第2款、第5款定有明文。又行經設有彎道、坡路、
    狹路、狹橋、隧道、學校、醫院標誌之路段、道路施工路段
    、泥濘或積水道路、無號誌之交岔路口及其他人車擁擠處所
    ，或因雨霧致視線不清或道路發生臨時障礙，均應減速慢行
    ，作隨時停車之準備。行車速度，依速限標誌或標線之規定
    」，亦為道路交通安全規則第93條第1項、第1項第2款所明
    定。經查：
㈠、被告行經無號誌交岔路口左轉彎時，未暫停讓直行車先行，
    且未行至路口中心即占用來車道搶先左轉，而依當時天候晴
    、晨光、柏油路面乾燥、無缺陷、無障礙物、視距良好等情
    形，並無不能注意之情事，其有應注意、能注意而不注意之
    過失責任，已屬明確。
㈡、告訴人吳若青行經無號誌之交岔路口，應減速慢行，作隨時
    停車之準備，而本件告訴人吳若青於進入交岔路口前之車速
    ，經送請逢甲大學車輛行車事故鑑定研究中心鑑定，依卷內
    錄影檔案，以分格分析方式，透過影像分格軟體將影片轉為
    圖片輸出，每格畫面代表時間約為0.017秒，距離部分則以
    國土繪測圖資內建測量工具及GOOGLE MAP內建測量工具，取
    平均值進行計算，結果為19.01公尺，時間以影像分格數量
    計算(489-436₌53)，每格0.017秒，共計0.901秒，是本件告
    訴人吳若青於事故發生前之車速為時速75.96公里（19.01公
    尺0.901秒3.6₌75.96），已超越該處道路速限時速50公里
    ，且未減速慢行，作隨時停車之準備，依當時相同之客觀狀
    況，告訴人吳若青同有肇事責任，惟仍不解被告之過失傷害
    責任。
㈢、至於交通部公路總局嘉義區監理所嘉雲區車輛行車事故鑑定
    會嘉雲區0000000案鑑定意見書（偵卷第38-39頁）及交通部
    公路總局車輛行車事故鑑定覆議會0000000案覆議意見書（
    偵卷第44-45頁），固均認為告訴人吳若青無過失責任，然
    上開鑑定意見及覆議意見，關於告訴人吳若青之車速部分，
    均係依照其交通事故調查筆錄，並未如上開逢甲大學車輛行
    車事故鑑定研究中心，以客觀之錄影紀錄及距離加以換算行
    車時速，則此部分事實之認定，自應以逢甲大學車輛行車事
    故鑑定研究中心鑑定意見為可採，併予敘明。　　
五、綜上，本件事證已經明確，應依法論罪科刑。　　
參、論罪科刑及撤銷原判決之理由
一、核被告黃邱秀雲所為，係犯刑法第284條第1項前段之過失傷
    害罪。被告於員警據報到場處理時，當場承認為肇事人而自
    首接受裁判，有自首情形紀錄表可參，應依刑法第62條前段
    之規定減輕其刑。
二、撤銷原判決之理由：本件告訴人吳若青之傷勢，經治療後，
    並未達重傷害之程度，已如上三、㈣部分所述，原判決未及
    審酌此情，論以被告過失重傷害罪，尚有未洽，另本件事故
    之發生，告訴人吳若青與有過失，亦為上四、㈡、部分所載
    ，原判決以被告負全部過失責任為量刑基礎，顯有失當。是
    以，被告上訴否認犯過失重傷害罪，並主張告訴人吳若青與
    有過失，非無理由，原判決認事用法違誤，應予撤銷改判。
三、爰審酌被告貿然進入無號誌交岔路口左轉彎，並侵入對向車
    道，告訴人吳若青則有超速行駛及未減速慢行之過失，雙方
    各有肇事責任，而告訴人吳若青因此受有上開所載之傷害，
    並非輕微，歷經長期治療，仍留有後遺症，而被告未能就民
    事賠償責任與告訴人吳若青達成和解，另由民事法院審理中
    。並斟酌被告年事已高，已婚，育有3名子女，需扶養孫子
    ，生活開銷仰賴子女提供等家庭生活狀況，○○畢業之教育程
    度，無犯罪紀錄之素行，暨其犯後態度及其他一切情狀，量
    處如主文所示之刑，並諭知易科罰金之折算標準。至於辯護
    人另請求為緩刑之諭知，本院考量被告與告訴人吳若青並未
    達成和解，犯罪所生損害尚未補償，且告訴人吳若青之傷勢
    亦未完全復原，自車禍發生後，仍長時間接受治療，所受損
    害非輕，而道路交通安全之維護，需仰賴用路人確實遵守交
    通法規，如任意違反注意義務，全體用路人均可能成為潛在
    之被害人，本件被告違反義務之程度不輕，為使被告能自我
    警惕其行為之危害性，本件所宣告之刑，並無暫不執行為適
    當之情況，辯護人請為緩刑之宣告，為無理由，併予指明。
肆、應適用之程序法條：刑事訴訟法第369條第1項前段、第364
    條、第299條第1項前段。　　
本案經檢察官吳淑娟提起公訴、檢察官陳昱旗到庭執行職務。
中　　華　　民　　國　　111 　年　　11　　月　　29　　日
                  刑事第二庭    審判長法　官  楊清安 
                                      法　官  陳顯榮
                                      法　官  蕭于哲
以上正本證明與原本無異。
不得上訴。
　　　　　　　　　　　　　　　　　　　書記官  鄭信邦　　
中　　華　　民　　國　　11　　年　　11　　月　　29　　日
附錄本案論罪科刑法條全文　　　
中華民國刑法第284條
因過失傷害人者，處1年以下有期徒刑、拘役或10萬元以下罰金
；致重傷者，處3年以下有期徒刑、拘役或30萬元以下罰金。